臺北高等行政法院判決
　　　　　　　　　　　　　　　　　　 96年度訴字第00876號
　　　　　　　　　　　　　　　.
原　　　告　甲○○
被　　　告　勞工保險局
代　表　人　乙○○（總經理）
訴訟代理人　丙○○
　　　　　　丁○○
上列當事人間因勞保事件，原告不服行政院勞工委員會中華民國
96年1月8日勞訴字第0950046376號訴願決定，提起行政訴訟。本
院判決如下：
    主  文
原告之訴駁回。
訴訟費用由原告負擔。
　　事  實
緣原告原係由雲青股份有限公司申報參加勞工保險之被保險人，
因左下肺腺癌疑第2腰椎轉移，於民國（下同）95年6月9日檢據
向被告申請普通疾病殘廢給付，經被告核定其殘廢程度符合勞工
保險殘廢給付標準表（下稱給付標準表）第47項第7等級，發給
440日普通疾病殘廢給付在案。原告另以骨移轉（肺癌）合併脊
椎狹窄，於95年6月9日檢據向被告申請普通疾病殘廢給付，案經
被告據行政院國軍退除役官兵輔導委員會台北榮民總醫院（下稱
台北榮總）95年6月7日出具之殘廢診斷書及Ｘ光片審查，認原告
腰椎病變，手術內固定2個椎節，術後整體脊椎情況尚好，未達
給付標準，乃於95年7月21日以保給殘字第09560515010號函否准
所請。原告不服，向勞工保險監理委員會（下稱監理會）申請審
議，經該會以95年10月24日95保監審字第2577號審議駁回。原告
猶未甘服，提起訴願，亦遭決定駁回，遂向本院提起行政訴訟。
茲摘敘兩造訴辯意旨如次：
甲、原告方面：
一、聲明：求為判決
１、訴願決定、審議審定及原處分均撤銷。
２、命被告依給付標準表第53障害項目第7等級，合併第47障害
    項目第7等級殘廢給付，再升2等級給與第5等級殘廢給付，
    並扣除前依第47障害項目第7等級所核定之440日殘廢給付，
    發給200日殘廢給付之處分。
３、命被告給付原告損害賠償新台幣（下同）231萬元。
４、訴訟費用由被告負擔。
二、陳述：
１、原告分別就肺癌及骨癌向被告申請殘廢給付，關於肺癌部分
    獲被告核定給付在案，故依勞工保險殘廢給付申請書暨給付
    收據之請領殘廢給付說明第2條第2款規定：「被保險人經審
    定殘廢，不能繼續工作者，其所屬投保單位應為其辦理退保
    手續。」辦理退保，被告所稱原告於95年6月26日申請退職
    退保，與其所稱俟原告殘廢程度加重得另案申請，互有矛盾
    。原告係於95年6月26日因年老已達退休年齡，且因肺癌及
    骨轉移不能繼續工作申請退保，但針對骨癌殘廢給付之申請
    ，係在95年6月7日尚有勞保資格時即已提出，僅因申請過程
    延宕，但無間斷，故本件訴訟之原告勞保資格仍屬持續，可
    比照被告所稱如其殘廢程度加重者，經治療1年以上未癒，
    得依規定另案提出申請，請鈞院依原告最新病情予以判定。
２、原告原先係罹患肺癌，於95年11月間癌細胞轉移至骨頭，變
    成骨癌，此有台北榮總95年6月7日出具殘廢診斷書「傷病名
    稱」欄載明「骨轉移（肺癌）合併脊椎狹窄」可稽。訴願決
    定稱本件經2位特約專科醫師審查云云，惟未具體表明渠等
    醫師之陳述，且該決定所稱在治療下可改善功能云云，顯係
    援引審議審定所載，其主張僅適用於單純脊椎開刀手術後之
    患者，且在無其他疾病伴隨之情形。原告係在脊椎手術後，
    因癌細胞轉移形成骨癌患者，復健不能消除癌細胞，並由於
    癌細胞破壞骨骼造成肢體疼痛。訴願決定雖引勞工保險條例
    第55條第6款規定，但未實際遵守。又被告雖引給付標準表
    「脊柱畸形或運動障害」系列附註一、三、四及五肢體遺存
    有障害之規定，但其亦未加以遵守。
３、參照台灣癌症基金會會訊記載，患有骨癌者，除生命面臨死
    亡威脅外，癌細胞會快速破壞骨骼造成運動功能障礙。原告
    於93年11月間進行肺癌切除手術，半年以後病情復發，再過
    半年，癌細胞已轉移至骨頭，主治醫師告知此轉移使癌症成
    為第4期（末期）。而在未發現轉移前，原告腰椎感覺疼痛
    ，坐在床上兩腿伸直時，上半身不能以90度坐住，此時如欲
    下床，則需收回雙腳成盤膝狀才可下床，而在直立站立時，
    雙手向前伸出，其狀態無法持久，約5分鐘腰椎即感到很痠
    ，需用小腹頂住物體，又手指及腳趾因末梢神經障害，手指
    無法靈活翻書。現今除上開狀況外，在上廁所蹲下時，腰椎
    會先緊繃，且腰椎手術部位疼痛，無法維持蹲姿，須以設置
    之把手站立，腰椎再1次感到疼痛。原告現在雙腿膝蓋關節
    行走時，伸直及彎曲皆感到疼痛，左腳又比右腳嚴重。
４、原告於96年2月5日於國立台灣大學醫學院附設醫院（下稱台
    大醫院）門診，將病況告知醫師，經開立同年2月15日檢查
    之全身骨骼電腦斷層掃描單，復於同年3月1日門診告知原告
    在原骨癌部位下方又發現新的癌細胞轉移，經原告詢問可否
    併用放射線治療，由醫師表示因會影響脊椎造血功能而不予
    同意；原告復詢問膝關節感覺疼痛，斷層掃描卻無癌症影像
    ，亦經醫師說明癌細胞係向全身擴散，影像顯像需視該部位
    之感染程度。原告雖在台北榮總開刀，但在癌細胞擴散施作
    化療時，因化療為全身性治療，故僅在台大醫院看診。原告
    在發現肺癌（未擴散）時，在台大醫院開刀，僅半年時間即
    發現癌細胞在肺部擴散，復經半年癌細胞擴散至腰椎開刀處
    ，變成遠距離擴散至骨骼，成為癌症第4期。於96年3月1日
    發現再次擴散，雖然兩腳膝蓋會痛（尚未發現癌症影像），
    但可推斷雙腳膝關節不久即會出現癌症影像，將使肢體障害
    更為嚴重。
５、骨癌與「非骨癌性」之骨骼病變所產生之肢體障害並不相同
    ，骨癌細胞會從第1個聚生部位移轉到其他骨骼部位，骨癌
    不可能逆轉向惡化方向發展，骨癌細胞係從骨骼內部結構組
    織產生破壞，導致肢體障害。被告一直以非骨癌病症與一般
    Ｘ光片之骨骼影像核定不予給付，其主張在積極治療下應可
    改善云云，惟未指出何種治療可以改善。在本件實際治療中
    ，台大醫院經斷層掃描、核磁共振掃描，並於94年11月24日
    告知原告肺癌已轉移至骨骼，96年3月1日施作全身骨骼斷層
    掃描，又發現在脊椎近骨盆處擴散，可證被告所稱應可改善
    云云，顯屬違誤。此外，因目前已有顯著肢體障害，以骨癌
    惡化之特性，病情應會更為惡化，故請以原告脊椎障害與雙
    腿關節障害所形成之整體身體障害核定。
６、被告不承認原告新的病情報告，如台大醫院96年4月18日全
    身骨骼電腦斷層掃描英文檢驗報告，惟該報告僅證實被告及
    其他機關所謂「經積極治療病況可獲改善」之記載並不正確
    。按勞工保險條例第56條規定：「保險人於審核殘廢給付認
    為有複檢必要時，得另行指定醫院或醫師複檢。」，須配合
    前往好醫院以精密檢測儀器或檢驗方法，方為公平公正，對
    患者較為有利，例如以正子光檢測儀器，但費用高昂，須經
    中央健康保險局同意。況被告之判定與原告之認定（有文件
    佐證）不同，應求得實際病況，較為妥適。
７、原告要求被告承認台大醫院96年3月1日之全身骨骼電腦檢驗
    報告時，據被告表示原告已自願退保云云，惟參照被告95年
    7月24日第00000000000號核定通知書記載：「二、被保險人
    業已退職，如尚未退保，本局逕自退職日起予以退保。」等
    語，可知原告如未退保，被告亦將逕予退保。參照台大醫院
    95年5月9日出具之殘廢診斷書記載原告於93年11月8日在該
    院作左肺下葉片切除手術，94年11月30日骨骼掃描疑第2腰
    椎轉移；台北榮總95年6月7日（原告誤載為17日）出具之診
    斷書記載原告病名為「骨轉移、肺癌、合併脊椎狹窄」。而
    在95年7月15日被告卻以非癌細胞感染的骨骼手術部位（即
    詢問醫師：其脊柱是否遺存明顯的骨折、脫位、畸形或病變
    ？），引導特約醫師敖曼冠醫師審查，且其回覆內容記載「
    陳先生」不知何故？該意見書未就骨轉移項目提出說明，顯
    屬不完備。
８、監理會特約醫師吳醫師之審查意見，僅就台北榮總院96年6
    月7日（原告誤載為17日）出具之殘廢診斷書及Ｘ光片提出
    意見，未針對「疑第2腰椎轉移肺癌細胞」提出審查意見，
    且無視肺癌細胞轉移之記載，而以非癌症病人症狀，作出在
    積極復健後活動度可改善之論點。然復健無法消除癌細胞，
    通常僅會更惡化，台北榮總所出具之診斷書係記載病名為「
    骨轉移、肺癌、合併脊椎狹窄」，被告及吳醫師不能擅自更
    改病名為「疑第2腰椎轉移合併脊椎狹窄」。又吳醫師所稱
    病患疼痛自覺症狀不在殘廢給付之列云云，惟骨骼受癌細胞
    侵襲後，非常疼痛，另尚須作人工關節術等，其將病患之疼
    痛使用自覺一詞，顯不妥當，況因骨癌或骨轉移所產生之肢
    體障礙，可向被告申請給付。故原告所患既有多份醫療報告
    可稽，被告仍稱原告脊椎未證實為轉移性病變云云，實有爭
    議，應進行重新檢驗。
９、原告僅進行2次手術，第1次係於93年9月30日在台北榮總進
    行骨科脊椎手術，當時原告並無任何癌症病變，該院亦以一
    般脊椎手術處理，間隔21個月後，該院95年6月7日（原告誤
    載為17日）出具病名為「骨轉移肺癌合併脊椎狹窄」之殘廢
    診斷書，係原告於台大醫院發現有轉移後，再前往該院求診
    經Ｘ光確定所開立，故以該院手術病理報告作為有無癌細胞
    轉移，誠有疑義。另原告於93年11月8日在台大醫院係進行
    肺癌之肺葉摘除手術，並於94年11月24日發現肺癌轉移至脊
    椎，其肺癌手術非屬被告所要求之病理報告。故被告須明確
    表示其病理報告究所何指，是否須再進行另1次手術摘取原
    告脊椎病體作檢驗報告，然脊椎手術術後十分痛苦，且癌症
    病患不能輕易進行手術，倘必須進行，將依被告（希望由法
    院提出為妥）指示進行，以查明原告是否患有骨轉移。又台
    大醫院96年8月6日出具診斷證明書之病名已載明為肺癌併多
    處轉移。從而，原告在93年9月30日（原告誤載為28日）因
    腰椎病變在台北榮總進行腰椎手術，卻在同年11月發現肺腺
    癌，在台大醫院進行肺葉摘除手術，然半年後發現癌細胞擴
    散於肺部，再經半年（即94年11月24日）經台大醫院醫師告
    知癌細胞擴散至腰椎。台大醫院電腦斷層及核磁共振掃描係
    最先進檢驗儀器，經其檢驗之報告有相當正確性，被告給付
    義務係以醫院診斷證明為依據，自不能以所謂疑第2腰椎轉
    移加以否決台大及台北榮總具有公信力之診斷證明。
１０、原告提出本件申請迄今，歷經約14個月，病情嚴重時，數天
    無法飲食、說話，數次前往台大醫院急診、住院後返家，且
    從64歲發現癌症後，專利發明之工作造成停滯，又用以控制
    病情之藥物遭更換，被告不應對癌末患者施加不當手段，使
    病人生存毅力減低，縮短存活時間。對此，依行政訴訟法第
    7條規定，向被告請求損害賠償，包括可生存之時間縮短，
    金額為100萬元；遭受不當精神痛苦，金額為25萬元；因延
    遲發明產品上市時間（以可販售產品之第1年至第3年平均純
    營利收入，並以1年為求償期），金額為100萬元；因延遲發
    明產品上市時間之花費（因原告不能將委外製作之零件組裝
    為完成商品，每月之房租、水電、生活費及雜項開支），金
    額為6萬元。
乙、被告方面：
一、聲明：求為判決駁回原告之訴，訴訟費用由原告負擔。
二、陳述：
１、按「被保險人或其受益人，於保險效力開始後，停止前發生
    保險事故者，得依本條例規定，請領保險給付。」、「被保
    險人因普通傷害或罹患普通疾病，經治療終止後，如身體遺
    存障害，適合殘廢給付標準表規定之項目，並經保險人自設
    或特約醫院診斷為永久殘廢者，得按其平均月投保薪資，依
    同表規定之殘廢等級及給付標準，1次請領殘廢補助費，．
    ．。被保險人領取普通傷病給付期滿，或其所患普通傷病經
    治療1年以上尚未痊癒，如身體遺存障害，適合殘廢給付標
    準表規定之項目，並經保險人自設或特約醫院診斷為永不能
    復原者，得比照前項規定辦理。」、「殘廢給付依左列規定
    ，審核辦理之：一、被保險人身體遺存障害，適合殘廢給付
    標準表之任何一項目時，按各該項目之殘廢等級給與之。二
    、被保險人身體遺存障害，同時適合殘廢給付標準表之任何
    兩項目以上時，除依第3款至第6款規定辦理外，按其最高殘
    廢等級給與之。．．四、被保險人身體遺存障害，同時適合
    殘廢給付標準表之第8等級至第1等級間任何兩項目以上時，
    按其最高殘廢等級再升兩等級給與之。但最高等級為第2等
    級以上時，按第1等級給與之。．．六、被保險人身體遺存
    障害，不適合殘廢給付標準表所定之各項目時，得衡量其殘
    廢程度，比照同表所定之身體障害狀態，定其殘廢等級。」
    勞工保險條例第19條、第53條、第55條第1款、第2款、第4
    款及第6款分別定有明文。
２、給付標準表「脊柱畸形或運動障害」系列第53障害項目規定
    ：「脊柱遺存顯著畸形或顯著運動障害者。」為第7殘廢等
    級，給付標準440日；第54障害項目規定：「脊柱遺存運動
    障害者。」為第9殘廢等級，給付標準280日；第55障害項目
    規定「脊柱遺存畸形者。」為第12殘廢等級，給付標準100
    日。復按同系列附註一規定：「脊柱為保持體位之支柱，其
    有遺存運動障害、畸形障害或荷重障害者，對於勞動能力之
    喪失程度，不應拘執於脊柱椎骨個別之損傷程度作個別判斷
    ，應從脊柱全體機能損傷若干程度，作綜合性之審查。」、
    附註三規定：「『顯著畸形』係指穿著衣服，由外部可以察
    知者。」、附註四規定：「脊柱運動障害：（一）『遺存顯
    著運動障害者』，係指喪失生理運動範圍二分之一以上者。
    （二）『遺存運動障害者』，係指喪失生理運動範圍三分之
    一以上者。（三）脊柱運動限制不明顯者，不在給付範圍。
    」、附註五規定：「『脊柱遺存畸形』，係指符合下列情況
    之一者：（一）著衣時由外部不易察見，但脫衣後或由Ｘ光
    照片可以明顯察知脊柱或脊椎之一部，確有因骨折或其他病
    變引起之明顯變形（含缺損）者。（二）經手術切除棘狀突
    起3個以上者。」。
３、按「．．診斷書之內容，係由醫師依病人病情或依該病人之
    病歷據實填載，而非依病人要求內容出具，至於該診斷書所
    載之病情，是否符合殘障給付標準，係由該殘障給付主管機
    關逕依權責認定。」、「查勞工保險殘廢給付與老年給付，
    同為保障被保險人因殘廢不能工作或年老未工作，收入短缺
    後之生活所給予金錢支助，被保險人退職，依規定退保，並
    請領老年給付者，其保險效力已終止，與勞工保險條例第20
    條規定『保險效力停止』要件不符，自不得再申請殘廢給付
    。」行政院衛生署89年3月17日衛署醫字第89013119號及行
    政院勞工委員會89年12月30日台89勞保三字第0057597號函
    釋可資參照。
４、原告因左下肺肺癌術後，於95年6月9日（被告收文日期）檢
    件向被告申請殘廢給付，經被告據所送台大醫院95年5月9日
    出具之殘廢診斷書，綜合衡量其殘廢詳況，核定其殘廢程度
    符合給付標準表第47項第7等級，發給440日普通疾病殘廢給
    付計588,148元在案。嗣原告因骨轉移（肺癌）合併脊椎狹
    窄，於95年6月9日（被告收文日期）檢件向被告申請殘廢給
    付，據台北榮總95年6月7日開具之殘廢診斷書載略以：「傷
    病名稱：骨轉移（肺癌）合併脊椎狹窄；治療經過：93年9
    月30日行後側鋼釘固定手術，93年10月5日出院，94年7月6
    日至95年5月17日續於門診追蹤治療；殘廢部位：脊椎；腰
    椎活動範圍：前屈30度，後屈10度。」，經被告將上開診斷
    書及患部Ｘ光片等資料送請特約專科醫師審查，其意見略以
    ：「楊先生腰椎病變，手術內固定2個椎節，其術後整體脊
    椎情況尚好，故其不符殘等規定。」據此，被告遂以其所患
    殘廢程度不符殘廢給付請領規定，以95年7月21日保給殘字
    第09560515010號函否准所請，並經審議審定及訴願決定維
    持在案。
５、按給付標準表「脊柱畸形或運動障害」系列附註一規定，非
    僅以脊椎之活動度範圍作為審定殘等之依據，被告所為處分
    並無違誤，亦有監理會之特約專科醫師審查意見︰「本病人
    因左下肺腺癌疑第2腰椎轉移合併脊椎狹窄，申請殘廢給付
    。依台北榮總殘廢證明『脊椎屈曲30度，伸展10度，可動範
    圍40度』。依所附Ｘ光為脊椎內固定術後，其脊椎弧度正常
    ，並無滑脫或畸形，其活動度在積極復健後應可改善，尚不
    符永久殘廢，又病患自訴之疼痛自覺症狀，不在殘廢給付之
    列，勞保局不予核付為合理。」，以及訴願決定所稱：「脊
    柱為保持體位之支柱，其有遺存運動障害、畸形障害或荷重
    障害者，對於勞動能力之喪失程度，不應拘執於脊柱椎骨個
    別之損傷程度作個別判斷，應從脊柱全體機能損傷若干程度
    ，作綜合性之審查，至訴願人檢附之殘廢診斷書所載病情，
    是否符合勞工保險殘廢給付標準表『脊柱畸形或運動障害』
    系列規定之給付標準，事涉專業醫理判斷，非僅憑訴願人片
    面之非專業性主張即可作為認定殘廢等級之相關論據，故原
    處分機關勞工保險局將被保險人相關病歷資料送請特約專科
    醫師審查以提供醫理見解，係借助其專業意見，作為審核給
    付之參考，尚難遽論不法，此參諸首揭行政院衛生署書函亦
    明。．．本件經原處分機關及原審定機關2位特約專科醫師
    依據訴願人所檢附台北榮總95年6月7日開具之勞工保險殘廢
    診斷書及其患部Ｘ光片綜合審查，咸認訴願人此部分所患不
    符殘廢給付之請領規定，且揆諸渠等醫理見解實已就訴願人
    此部分所患在治療下仍可改善功能，予以作出必要之說明，
    而相關審查程序亦未有違法之處，自應予以尊重。故原處分
    機關以其所患殘廢程度不符殘廢給付請領規定，乃核定所請
    殘廢給付應不予給付，尚無違誤，原審定遞予維持，亦無不
    合。又訴願人此部分之殘廢症狀既未達殘廢給付之請領規定
    ，自未能適用身體遺存障害，同時適合殘廢給付標準表之任
    何兩項目以上之合併升等之規定。」等語可參。
６、原告稱為採證更多真實肢體障害，應依規定另行指定醫院或
    醫師複檢云云，惟依勞工保險條例第28條規定，被保險人為
    審核保險給付，認有必要時，固得另行指定醫院或醫師複檢
    ，然為避免程序之延宕及浪費，自應於有必要時始須為此程
    序，如被保險人所送資料已足以據為核定之基礎，即無再複
    檢之必要。本件原告所送資料歷經2位專科醫師審查，見解
    均屬一致，已足為本件核定之依據，故無複檢之必要。至原
    告所稱骨轉移到脊椎，膝關節目前亦遺存障害云云，惟其所
    送殘廢診斷書並無膝關節相關障害之記載，原告亦未就此予
    以佐證，故其所稱尚待斟酌。
７、此外，原告已於95年6月26日退職退保，請領21個月老年給
    付在案，保險效力業於當日24時終止，依上開規定，自不得
    再申請殘廢給付。且被告將原告於96年4月18日向鈞院所提
    書狀檢附之影醫核醫報告及資料，再送請被告特約專科醫師
    審查，其醫理見解略以︰「楊先生脊椎並未證實為轉移性病
    變，其Ｘ光片顯示尚好，骨骼核子掃描亦非確定診斷，其手
    術內固定2個椎節，術後之Ｘ光片情況尚好，無明顯骨折脫
    位或變形，故其應不符殘等規定。」等語。又原告所附影醫
    核醫報告檢查日期為96年2月15日，係屬保險效力終止後之
    醫療證明，自不得據以主張。至於原告所稱損害，其並未提
    出具體證據，亦未證明所稱損害與被告未核付所請殘廢給付
    間有何因果關係，故其主張尚待斟酌。
８、本案復經被告將殘廢診斷書、核子醫學、Ｘ光碟片送請被告
    特約骨科專科醫師審查，其意見略以：「楊先生未附病歷記
    錄，其核子掃描未完全確定診斷，亦無手術病理報告，請附
    手術病理報告才能確定是否為骨轉移。骨轉移癌亦為骨癌之
    1種，但其非原發性骨癌。」等語。其後，被告再將原告所
    送台大醫院之病歷資料、影醫核醫報告及Ｘ光碟片送請被告
    特約醫師審查，其意見略以：「以所附資料，楊先生只是懷
    疑有轉移之骨骼，但無法證實，其所附資料未顯示有快速破
    壞骨骼或脊髓壓迫（95年6月26日左右），其脊椎部分目前
    尚好，無明顯脫位、骨折或變形，故其不符殘等之規定。」
    等語。又據原告於96年8月10日行政訴訟文件呈報狀所載，
    其93年9月30日接受骨科脊椎手術時並無任何癌症病變，且
    所附台大醫院96年8月6日出具之診斷證明書載明懷疑肺癌轉
    移到骨頭，併予敘明。
    理  由
一、按「被保險人或其受益人，於保險效力開始後，停止前發生
    保險事故者，得依本條例規定，請領保險給付。」、「被保
    險人因普通傷害或罹患普通疾病，經治療終止後，如身體遺
    存障害，適合殘廢給付標準表規定之項目，並經保險人自設
    或特約醫院診斷為永久殘廢者，得按其平均月投保薪資，依
    同表規定之殘廢等級及給付標準，1次請領殘廢補助費．．
    。被保險人領取普通傷病給付期滿，或其所患普通傷病經治
    療1年以上尚未痊癒，如身體遺存障害，適合殘廢給付標準
    表規定之項目，並經保險人自設或特約醫院診斷為永不能復
    原者，得比照前項規定辦理。」、「殘廢給付依左列規定，
    審核辦理之：一、被保險人身體遺存障害，適合殘廢給付標
    準表之任何一項目時，按各該項目之殘廢等級給與之。二、
    被保險人身體遺存障害，同時適合殘廢給付標準表之任何兩
    項目以上時，除依第3款至第6款規定辦理外，按其最高殘廢
    等級給與之。．．四、被保險人身體遺存障害，同時適合殘
    廢給付標準表之第8等級至第1等級間任何兩項目以上時，按
    其最高殘廢等級再升兩等級給與之。但最高等級為第2等級
    以上時，按第1等級給與之。．．六、被保險人身體遺存障
    害，不適合殘廢給付標準表所定之各項目時，得衡量其殘廢
    程度，比照同表所定之身體障害狀態，定其殘廢等級。」勞
    工保險條例第19條第1項、第53條、第55條第1款、第2款、
    第4款及第6款分別定有明文。次按，給付標準表「脊柱畸形
    或運動障害」系列第53障害項目規定：「脊柱遺存顯著畸形
    或顯著運動障害者。」為第7殘廢等級，給付標準440日；第
    54障害項目規定：「脊柱遺存運動障害者。」為第9殘廢等
    級，給付標準280日；第55障害項目規定「脊柱遺存畸形者
    。」為第12殘廢等級，給付標準100日。復按同系列附註一
    規定：「脊柱為保持體位之支柱，其有遺存運動障害、畸形
    障害或荷重障害者，對於勞動能力之喪失程度，不應拘執於
    脊柱椎骨個別之損傷程度作個別判斷，應從脊柱全體機能損
    傷若干程度，作綜合性之審查。」、附註三規定：「『顯著
    畸形』係指穿著衣服，由外部可以察知者。」、附註四規定
    ：「脊柱運動障害：（一）『遺存顯著運動障害者』，係指
    喪失生理運動範圍二分之一以上者。（二）『遺存運動障害
    者』，係指喪失生理運動範圍三分之一以上者。（三）脊柱
    運動限制不明顯者，不在給付範圍。」、附註五規定：「『
    脊柱遺存畸形』，係指符合下列情況之一者：（一）著衣時
    由外部不易察見，但脫衣後或由Ｘ光照片可以明顯察知脊柱
    或脊椎之一部，確有因骨折或其他病變引起之明顯變形（含
    缺損）者。（二）經手術切除棘狀突起3個以上者。」又按
    「．．診斷書之內容，係由醫師依病人病情或依該病人之病
    歷據實填載，而非依病人要求內容出具，至於該診斷書所載
    之病情，是否符合殘障給付標準，係由該殘障給付主管機關
    逕依權責認定。」、「查勞工保險殘廢給付與老年給付，同
    為保障被保險人因殘廢不能工作或年老未工作，收入短缺後
    之生活所給予金錢支助，被保險人退職，依規定退保，並請
    領老年給付者，其保險效力已終止，與勞工保險條例第20條
    規定『保險效力停止』要件不符，自不得再申請殘廢給付。
    」亦經行政院衛生署89年3月17日衛署醫字第89013119號及
    行政院勞工委員會89年12月30日台89勞保三字第0057597號
    函釋在案。
二、本件原告原係由雲青股份有限公司申報參加勞工保險之被保
    險人，因左下肺腺癌疑第2腰椎轉移，於95年6月9日檢據向
    被告申請普通疾病殘廢給付，經被告核定其殘廢程度符合給
    付標準表第47項第7等級，發給440日普通疾病殘廢給付在案
    。原告另以骨移轉（肺癌）合併脊椎狹窄，於95年6月9日檢
    據向被告申請普通疾病殘廢給付，案經被告據台北榮總95年
    6月7日出具之殘廢診斷書及Ｘ光片審查，認原告腰椎病變，
    手術內固定2個椎節，術後整體脊椎情況尚好，未達給付標
    準，乃於95年7月21日以保給殘字第09560515010號函否准所
    請。原告不服，向監理會申請審議，經該會以95年10月24日
    95保監審字第2577號審議駁回。原告猶未甘服，提起訴願，
    亦遭決定駁回，遂向本院提起行政訴訟，並以事實欄所示各
    節據為爭議。惟查：
１、原告業於95年6月26日退職退保，請領21個月老年給付在案
    ，而原告對於被告核定其老年給付並未提起行政救濟，此為
    兩造不爭之事實，且有勞工保險老年給付申請書暨給付收據
    、被告95年7月24日第000000000000號核定通知書等影本附
    本院卷（第101-102頁）可稽，應認原告勞工保險效力業於
    95年6月26日當日24時終止，是依勞工保險條例第19條第1項
    規定，其得請領之殘廢給付，應以其95年6月26日勞保終止
    前之障害情形為判斷，因此原告所提其於95年6月26日退職
    退保後之障害情形，因非保險有效期間發生之保險事故，自
    不得據此請領保險給付，合先敘明。
２、原告因左下肺肺癌術後，於95年6月9日（被告收文日期）向
    被告申請殘廢給付，經被告依所送台大醫院95年5月9日出具
    之殘廢診斷書，綜合衡量其殘廢詳況，核定其殘廢程度符合
    給付標準表第47項第7等級，發給440日普通疾病殘廢給付計
    588,148元在案（見原處分卷附件1、2、3），且原告對上開
    核定並未提起行政救濟。另原告因骨轉移（肺癌）合併脊椎
    狹窄，於95年6月9日（被告收文日期）向被告申請殘廢給付
    ，據原告所送台北榮總95年6月7日開具之殘廢診斷書略載：
    「傷病名稱：骨轉移（肺癌）合併脊椎狹窄」「治療經過：
    93年9月30日行後側鋼釘固定手術」「初診日期：93年9月15
    日」「住院診療期間：自93年9月28日至93年10月5日」「門
    診診療期間：自94年7月6日至95年5月17日共門診8次」「殘
    廢部位：脊椎」「肢體障害關節各關節可活動範圍度數表：
    腰椎前屈30度，後屈10度」等語，按給付標準表脊柱畸形或
    運動障害項目附註一規定，脊柱為保持體位之支柱，其有遺
    存運動障害、畸形障害或荷重障害者，對於勞動能力之喪失
    程度，不應拘執於脊柱椎骨個別之損傷程度作個別判斷，應
    從脊柱全體機能損傷若干程度，作綜合性之審查。本件依據
    原告申請時所送殘廢診斷書之記載，雖其喪失生理運動範圍
    ，已達脊柱遺存顯著運動障害之程度，但人體脊柱之活動程
    度範圍，可能因個人脊柱之損傷變形或融合程度與其外觀肌
    肉之彈性及對疼痛之感覺與忍耐度等因素，而有不同之結果
    ，因此不能僅憑其表癥上生理活動範圍之程度，作為判斷病
    患脊柱殘廢之唯一依據。本件被告於受理原告申請後，將原
    告檢附之前揭診斷書及Ｘ光片，送請專科醫師審查，審查意
    見明載：「腰椎病變，手術內固定2個椎節，其術後，整體
    脊椎情況尚好，故其不符殘等規定。」等語，有該審查意見
    表影本附原處分卷可稽；又原告不服被告處分，申請審議時
    ，亦據監理會將上開資料送請專科醫師審查，審查意見明載
    ：「本病人因左下肺腺癌疑第2腰椎轉移合併脊椎狹窄申請
    殘廢給付。依台北榮總殘廢證明『脊椎屈曲30度，伸展10度
    ，可動範圍40度』，依所附Ｘ光為脊椎內固定術後，其脊椎
    弧度正常，並無滑脫或畸形，其活動度在積極復健後應可改
    善，尚不符永久殘廢，又病患自訴之疼痛自覺症狀，不在殘
    廢給付之列，勞保局不予核付為合理。」等語，亦有該審查
    意見表附原審定卷可按。則本件原告經被告專科醫師及監理
    會特約醫師前後兩次審查結果，均認定原告所患不符前揭請
    領規定，乃否准其所請脊柱部分之殘廢給付，洵屬有據。
３、按行政程序法第36條及第41條第1項分別規定：「行政機關
    應依職權調查證據，不受當事人主張之拘束，對當事人有利
    及不利事項一律注意。」「行政機關得選定適當之人為鑑定
    。」，查被告係勞工保險之保險人，於當事人向其提出勞工
    保險各項給付申請時，被告須開始行政程序，並有上揭依職
    權調查證據之義務，且於遇有醫理上之諸疑義時，得以具有
    專業知識之第三人即專科醫師，於行政程序中陳述關於特別
    法規或經驗定則之意見，而以其陳述，為證據之用。況本件
    被告係依原告申請書件、殘廢診斷書及Ｘ光片，並參酌特約
    專科醫師之專業意見，綜合審查而為終局之核定，原告主張
    被告僅依特約專科醫師意見為核定云云，不無誤會。
４、且被告為求慎重，將原告於96年4月18日向本院所提其於96
    年2月15日檢查（斯時原告已退職退保）之影醫核醫報告、
    Ｘ光碟片及相關資料，併同原告96年8月10日向本院所提台
    大醫院病歷資料，3次送請其特約專科醫師審查，審查意見
    分別明載︰「楊先生脊椎並未證實為轉移性病變，其Ｘ光片
    顯示尚好，骨骼核子掃描亦非確定診斷，其手術內固定2個
    椎節，術後之Ｘ光片情況尚好，無明顯骨折脫位或變形，故
    其應不符殘等規定。」、「楊先生未附病歷記錄，其核子掃
    描未完全確定診斷，亦無手術病理報告，請附手術病理報告
    才能確定是否為骨轉移。骨轉移癌亦為骨癌之1種，但其非
    原發性骨癌。」、「以所附資料，楊先生只是懷疑有轉移至
    骨骼，但無法證實，其所附資料未顯示有快速破壞骨骼或脊
    髓壓迫（95年6月26日左右），其脊椎部分目前尚好，無明
    顯脫位、骨折或變形，故其不符殘等之規定。」等語，有該
    審查意見表影本3份附本院卷（第47、100、184頁）可稽，
    準此，原告所提證據資料尚無法證明其所患已達給付標準表
    之殘等規定。況依原告96年3月7日起訴狀第5頁所述：「．
    ．．脊椎部分：在95年11月份（按當時原告已退職退保）癌
    細胞轉移到脊椎第2節上．．」等語，及原告於本院96年7月
    17日審理時自承其係於95年11月間癌細胞轉移至骨頭等語，
    則縱以原告上開主張為可採，所訴亦係其95年6月26日退職
    退保之後的病情，仍不得據此請領保險給付。
５、原告稱為採證更多真實肢體障害，應依規定另行指定醫院或
    醫師複檢云云。按勞工保險條例第56條規定，保險人於審核
    保險給付認為有複檢必要時，得另行指定醫院或醫師複檢，
    是如所送資料已足以據為核定之基礎，即尚無複檢之必要。
    又勞工保險條例第56條所規定「必要時」之要件，性質上為
    不確定法律概念，被告就個案是否有複檢之必要，仍應依個
    案認定之，非謂被告之認定，與原告之認定不同，或與診斷
    證明書所載不符，則均須一律送複檢。經查原告所請殘廢給
    付，既經被告依原告申請書件、殘廢診斷書、影醫核醫報告
    、Ｘ光碟片、相關病歷資料，及特約專科醫師之專業意見，
    依相關審定原則予以核定，則原告徒以其認定與被告不同，
    即請求就其所患情形之判斷進行複檢，經核無此必要。此外
    ，原告稱其膝關節目前亦遺存障害云云，惟依原告95年6月9
    日（被告收文日期）申請殘廢給付時所送台北榮總95年6月7
    日開具之殘廢診斷書，並無膝關節相關障害之記載，原告就
    此，亦未證明其於95年6月26日退職退保前已有所稱膝關節
    障害之情形，所訴自難憑採。
三、綜上所述，本件原處分並無違誤，審議審定及訴願決定遞予
    維持，俱無不合。原告執詞訴請撤銷訴願決定、審議審定及
    原處分，併請求判命被告依給付標準表第53障害項目第7等
    級，合併第47障害項目第7等級殘廢給付，再升2等級給與第
    5等級殘廢給付，並扣除前依第47障害項目第7等級所核定之
    440日殘廢給付，發給200日殘廢給付之處分，暨請求判命被
    告給付原告損害賠償231萬元，均為無理由，應予駁回。
四、本件事證已臻明確，兩造其餘攻擊防禦方法，均與本件判決
    結果不生影響，故不逐一論述，併此敘明。
據上論結，本件原告之訴為無理由，爰依行政訴訟法第98條第1
項前段，判決如主文。
中    華    民    國    96    年    12    月    20    日
                        第三庭審判長法  官  姜素娥
                                    法  官  陳心弘
                                    法  官  曹瑞卿
上為正本係照原本作成。
如不服本判決，應於送達後20日內，向本院提出上訴狀並表明上
訴理由，如於本判決宣示後送達前提起上訴者，應於判決送達後
20日內補提上訴理由書（須按他造人數附繕本）。
中    華    民    國    96    年    12    月    20    日
            　　　　　　　 　　 　  書記官  方偉皓
